【裁判字號】    99,上易,105
【裁判日期】    990330
【裁判案由】    竊盜
【裁判全文】
臺灣高等法院臺南分院刑事判決         99年度上易字第105號
上  訴  人
即  被  告  甲○○
上列上訴人因竊盜案件，不服臺灣臺南地方法院98年度易字第14
02號中華民國98年12月25日第一審判決（起訴案號：臺灣臺南地
方法院檢察署98年度偵字第13821號），提起上訴，本院判決如
下：
    主  文
上訴駁回。
    事  實
一、甲○○前因公共危險案件，經原審法院以96年度交簡字第30
    12號案判處有期徒刑3月確定，甫於97年6月6日執行完畢。
    詎甲○○仍不知悔改，意圖為自己不法之所有，於98年9月
    19日上午9時30分許，在臺南縣仁德鄉○○路○段361號「瑞
    廷加油站」內，持客觀上可作為兇器使用之老虎鉗1把，竊
    取該加油站電箱內之PVC電線2條得手。嗣為負責該保全之中
    興保全公司人員察覺有異報警後，經警於同日上午10時5分
    許，在上址查獲甲○○，並扣得其所有之老虎鉗1把。
二、案經臺南縣警察局歸仁分局報請臺灣臺南地方法院檢察署檢
    察官偵查起訴。
    理  由
一、按被告以外之人於審判外之陳述，雖不符刑事訴訟法第159
    條之1至第159條之4之規定，而經當事人於審判程序同意作
    為證據，法院審酌該言詞陳述或書面陳述作成時之情況，認
    為適當者，亦得為證據。刑事訴訟法第159條之5定有明文。
    查證人即瑞廷加油站負責人乙○○、中興保全公司組長周繼
    修於警詢中之證言，雖均為被告以外之人於審判外之陳述，
    然於本院審理終結前檢察官、被告及其辯護人，均未表示不
    同意作為證據，本院審酌該等供述證據之取得過程並無瑕疵
    ，與本件待證事實間復具有相當之關聯性，以之為本件證據
    尚無不當，自得採為證據。
二、訊據上訴人即被告甲○○矢口否認有本案犯行，辯稱：電線
    伊是從地上撿的，沒有證人當場看到伊行竊，且現場有4、5
    台監視器，也沒有拍到伊行竊云云。
三、經查：
  (一)證人即瑞廷加油站負責人乙○○於警詢中證稱：我到現場發
    現遭竊電線2條，價值約新台幣（下同）6百元等語 (見警卷
    第11頁)；於原審審理中證稱：我是瑞廷加油站負責人。瑞
    廷加油站自97年7月1日開始暫停營業。98年9月19日那天我
    們保全說抓到有人偷電箱PVC電線，所以我到現場。電箱是
    供應洗車機使用，當時沒有啟動。中興保全是營業期間就聘
    請了，停業之後繼續請。那個電箱之前沒有失竊過電線，之
    前我們那裏也有失竊電線，失竊完後有將失竊部分修復，也
    就是說97年9月19日若沒有電線被剪掉的話，瑞廷加油站電
    線應該是完好的情形。我有檢查過掉下來的電線及剪掉部分
    沒有氧化的現象等語（見原審卷第30-32頁）。證人即中興
    保全公司組長周繼修於警詢中證稱：98年9月19日9時49分許
    ，中興保全中心發現有異，通知我到瑞廷加油站，我到時發
    現被告在加油站內辦公室左側電箱旁，左手拉電箱內之PVC
    線，右手拿老虎鉗，旁邊地上有剪斷的2條電線。加油站未
    營業，大門有上鎖，窗戶沒有被打破，有裝錄影監視系統，
    但沒有拍到等語（見警卷第13、14頁）。於原審審理中證稱
    ：瑞廷加油站是是我們的客戶，現場有做我們的保全。98年
    9月19日上午9點半，我有去瑞廷加油站因為現場保全系統有
    警報，我們是巡邏車，就馬上趕往現場。我到瑞廷加油站時
    發現被告站在大的變電箱外，因為他背對我，左手拉著電線
    ，右手拿老虎鉗，所以我就下車，我第一句就問他說「你在
    幹什麼」，他轉過頭看到我就沒說話，我就請我們櫃檯報警
    。我接獲通知後大約五分鐘就到現場。警察到時有問甲○○
    這是不是你剪的，類似這種問題，並帶他去看四週有無去破
    壞什麼。最初我到時，我請他不要動，可是對方一直要走，
    我沒辦法只好把他拉住，當然有一些拉扯，後來我把他制服
    在地上，剛好警察就來。他當時沒有說他手上的電線是從地
    上撿的，我到現場時，加油站電箱的門是打開的。當時電箱
    的開關被拉下來。一般電箱正常狀態，不是往下扳是往上。
    平常電箱門沒有上鎖，因為這一家客戶曾經被偷過好幾次電
    纜，所以我們故意接了一條線在開關上，所以只要有人一扳
    下開關，我們就會發報，我們就是因為這一個原因才會到現
    場去。我確定到現場時，手上拿電線跟老虎鉗的人，就是甲
    ○○。我到達現場發現甲○○時，他站的地方地面上有2條
    電線，距離他的腳半步距離，他手上抓著電線。之前被偷剪
    掉的電線，我們把他蒐集起來，交由客戶處理。所以那兩條
    電線，不是之前被偷留下來的。在被告腳邊的兩條電線，我
    有注意看它沒有無氧化等語（見原審卷第18-23頁）。互核
    上揭證言可稽，被告為證人周繼修查獲之時，正手持扣案老
    虎鉗剪電線，而其腳邊亦留有遭被告剪掉之電線，又瑞廷加
    油站雖然已經停業，惟外觀尚保持良好，不似他人棄置不用
    之物，再雖然該處曾遭他人多次竊取，惟並未遺留電線可供
    他人撿拾，且斷落之電線金屬部分尚未氧化，顯係初剪下之
    電線，而非斷落已久之電線，故被告不可能在該處拾得電線
    ，且撿拾電線亦毋庸隨身攜帶老虎鉗，故被告所辯顯為事後
    卸責之詞，不足採信。
  (二)被告於警詢中供稱：我當時是左手拉瑞廷加油站辦公室我的
    後側電箱內之PVC電線，右手拿老虎鉗準備剪斷電線時為警
    方為中興保全查獲，之前我有先剪斷電線2條在地上，我是
    要變賣為現金去買東西吃，因為我路過看到瑞廷加油站未營
    業無人之際才進去竊取電線等語（見警卷第2、3頁），已坦
    承犯行在卷。雖事後翻異前詞，改稱：電線是警察叫我從地
    上撿起來的，我是警民合作，配合警察，警察跟我說在可能
    的範圍內儘量說一說云云。然被告於檢察官偵查中又稱：我
    看該處沒有人，我就拿老虎鉗去偷電箱內的電線準備拿去賣
    ，換錢之後吃飯。扣案的老虎鉗是我的，我以後不會這樣子
    做了，希望從輕處理等語（見偵卷第8、9頁）。仍然再度坦
    承竊盜犯行，倘被告未曾竊取上揭電線，被告為何不向檢察
    官解釋清楚，反而再度承認犯竊盜罪。被告為民國45年12月
    19日生，於案發時已年滿52歲，學歷為國中肄業，並非弱智
    或毫無社會經歷之人，焉有自承未曾做過之竊盜犯行，自攬
    罪刑上身之理，顯見被告嗣後否認犯行所辯之詞，顯為事後
    卸責之詞，而不足採信。
  (三)本件事證已甚明確，被告犯行堪以認定，應以依法論科。被
    告固以於案發現場之錄影設備並未錄得被告行竊之影像云云
    。查證人即中興保全公司組長周繼修於警詢中證稱：98年9
    月19日9時49分許，中興保全中心發現有異，通知我到瑞廷
    加油站，我到時發現被告在加油站內辦公室左側電箱旁，左
    手拉電箱內之PVC線，右手拿老虎鉗，旁邊地上有剪斷的2條
    電線。加油站未營業，大門有上鎖，窗戶沒有被打破，有裝
    錄影監視系統，但沒有拍到等語（見警卷第13、14頁），故
    於案發現場之錄影設備並未錄得被告行竊之影像，亦不能證
    明被告無本案犯行，並此敘明。
四、按刑法第321條第1項第3款之攜帶兇器竊盜罪，係以行為人
    攜帶兇器竊盜為其加重條件，此所謂兇器，其種類並無限制
    ，凡客觀上足對人之生命、身體、安全構成威脅，具有危險
    性之兇器均屬之，且祇須行竊時攜帶此種具有危險性之兇器
    為已足，並不以攜帶之初有行兇之意圖為必要。經查，本件
    被告行竊時所持之老虎鉗，為金屬材質，質地堅硬，如以之
    攻擊，足對人之身體、生命構成威脅，具有危險性，應屬可
    供兇器之使用無疑。核被告所為，係犯刑法第321條第1項第
    3款之攜帶兇器竊盜罪。另被告有如事實欄所載之科刑及刑
    之執行紀錄，有臺灣高等法院被告前案紀錄表1份存卷可佐
    ，其於有期徒刑執行完畢後5年內故意再犯本案有期徒刑以
    上之罪，為累犯，應依刑法第47條第1項規定加重其刑。
五、原審審理結果，認被告罪證明確，因而適用刑法第321條第1
    項第3款、第47條第1項、第38條第1項第2款，並審酌被告不
    思以正途謀生，而攜帶兇器實行竊盜犯行，危害社會治安及
    他人財產法益非微，且犯後於證據明確之情形下仍矯言掩飾
    犯行，誣指承辦員警構陷其犯罪，顯見犯後態度不佳及所竊
    取物品價值不高及參諸被告智識程度等一切情狀，量處如主
    文所示之刑，以示懲儆，公訴人雖求處被告有期徒刑8月，
    然查本件犯罪最輕本刑為6月以上有期徒刑，被告為累犯，
    且犯後態度不佳，復誣指員警陷害，8月之有期徒刑實屬過
    輕，而判處有期徒刑10月。至扣案之老虎鉗1把，為被告所
    有且係供本件犯罪所用之物，已經被告於警詢供述明確，應
    依刑法第38條第1項第2款規定沒收之。本院經核，原判決認
    事用法，俱無不合，量刑亦稱妥適，被告上訴仍否認犯行，
    不足採信，應駁回其上訴。
據上論斷，應依刑事訴訟法第368條，判決如主文。
本案經檢察官林炎昇到庭執行職務。
中    華    民    國    99    年     3    月    30    日
                  刑事第一庭    審判長法  官  茆臺雲
                                      法  官  蔡長林
                                      法  官  王明宏
以上正本證明與原本無異。
不得上訴。
                                      書記官  黃全忠
中    華    民    國    99    年    3     月    30    日
附錄本判決論罪科刑法條：
中華民國刑法第321條：（加重竊盜罪）
犯竊盜罪而有左列情形之一者，處6月以上、5年以下有期徒刑
  ：
  一、於夜間侵入住宅或有人居住之建築物、船艦或隱匿其內而
      犯之者。
  二、毀越門扇、牆垣或其他安全設備而犯之者。
  三、攜帶兇器而犯之者。
  四、結夥三人以上而犯之者。
  五、乘火災、水災或其他災害之際而犯之者。
  六、在車站或埠頭而犯之者。
前項之未遂犯罰之。

司法院資訊處製作；財團法人民間司法改革基金會備份。
